臺灣高等法院臺中分院刑事裁定
111年度抗字第647號
抗  告  人
即受扣押人  庇俄斯科技股份有限公司
代  表  人  賴昌源
上列抗告人即抗告人因其代表人涉犯偽造文書等案件，不服臺灣
彰化地方法院111年度聲扣字第19號中華民國111年6月6日裁定，
提起抗告，本院裁定如下：
    主  文
抗告駁回。
    理  由
一、本件抗告意旨略以：
㈠、庇俄斯科技股份有限公司名下元大商業銀行股份有限公司彰
    化分行帳號00000000000000號帳戶（下稱系爭帳戶）内款項
    於民國111年5月13日前帳戶餘額為新臺幣（下同）542元，
    自111年5月13日起新客戶向庇俄斯科技股份有限公司訂購快
    篩試劑匯款至上開帳戶，有客戶訂購單影本、元大銀行交易
    明細影本為證，足證與本案無關。
㈡、為免影響交貨時程及客戶權益，請撤銷原裁定，退回被扣押
    之155萬4,442元，以符法制等語。
二、按105年6月22日修正公布（同年7月1日施行）之刑事訴訟法
    第133條第2項增訂：「為保全追徵，必要時得酌量扣押犯罪
    嫌疑人、被告或第三人之財產。」，其立法理由謂：「104
    年12月30日修正公布，定於105年7月1日施行之刑法…第38條
    第4項及第38條之1第3項新增沒收不能或不宜執行時，應追
    徵其價額之規定，為預防犯罪嫌疑人、被告或第三人脫產規
    避追徵之執行，必要時應扣押其財產。但原條文第1項之扣
    押，其標的除得為證據之物外，僅限於得沒收之特定物，顯
    與為達保全追徵目的，而對沒收物所有人一般財產所為扣押
    不同。基於強制處分應符合法律保留原則之考量，自有新增
    以保全追徵為目的之扣押規定之必要。爰配合增訂本條第2
    項。」，此乃學理上所稱之「犯罪利得扣押」，賦予凍結（
    保全）人民財產權之法律依據，是其扣押之客體，並不限於
    犯罪所得原物之扣押，得以為保全將來應予追繳之財物或其
    價額之追徵、財產之抵償，於必要時酌量扣押犯罪行為人之
    財產，以利將來判決確定後有關追繳、追徵、抵償之執行。
    次按犯罪利得之沒收性質係類似不當得利之衡平措施，然對
    犯罪利得之扣押，仍具有干預人民財產權之性質，故應遵守
    比例原則，扣押須以有保全之必要性為要件，亦即，若無保
    全措施，勢將阻礙日後沒收判決之執行者，始得為之。再者
    ，保全追徵之扣押，既非原物扣押，為避免過度扣押而侵害
    義務人之財產權，就義務人責任財產之暫時扣押範圍，同應
    遵守比例原則，此所以上開條項規定「酌量」之理由。申言
    之，事實審法院已依卷內資料，為合目的性之裁量，綜合審
    酌應沒收之不法利得數額（應追徵之價額）、扣押財產之狀
    況、經濟價值及保全利益等情，認扣押與比例原則無違者，
    核屬事實審法院本於職權所為之適法裁量，尚難指為違法（
    最高法院106年度台抗字第789號裁定意旨參照）。末按，刑
    事審判程序，在確定刑罰權之有無及其範圍；而扣押則屬保
    全程序，係為保全將來沒收、追徵之目的，禁止犯罪嫌疑人
    或第三人處分其財產所實施之強制處分，兩者性質有別。故
    扣押與否之審查，僅在判斷有無實施扣押處分之必要，至於
    犯罪嫌疑人是否成立犯罪，乃日後本案實體上判斷之問題。
    修正刑法第38之2條立法理由亦指出：「因犯罪所得之沒收
    ，性質上屬類似不當得利之衡平措施，非屬刑罰，自不適用
    嚴格證明法則，僅需自由證明為已足，以表明合理之證明負
    擔。」因此，如有相當具體事由，足以令人相信犯罪嫌疑人
    於未來恐有追徵困難或脫產之可能時，即有實施扣押處分之
    必要，而得裁定扣押相關財產。此與認定犯罪事實所依憑證
    據，需達無合理懷疑程度者，尚有不同。
三、經查：
㈠、本件原裁定依聲請人彰化縣警察局彰化分局分局長提出之扣
    押裁定聲請書及卷附其他證據資料、筆錄等（因偵查不公開
    爰不詳載），認犯罪嫌疑人即庇俄斯科技股份有限公司代表
    人賴昌源涉嫌詐欺取財及偽造文書等罪嫌疑重大，而經調閱
    系爭帳戶交易明細表，發現被害人美國A211公司匯款美金進
    入庇俄斯科技股份有限公司所開立之元大銀行帳號「000-00
    00000000000000」號外幣帳戶，並再結匯至系爭帳戶之金額
    共計6,187萬7,723元，賴昌源隨即將金錢匯出（統計共4,51
    1萬8,557元），或自行提領（統計共計1,738萬4,100元），
    是系爭帳戶內之存款多為犯罪所得，則本案將來即有判決諭
    知沒收犯罪所得及於不能沒收時追徵其價額之可能性，且參
    酌現金極易移轉他人或處分，原裁定因而認本件為確保將來
    可能之執行而有扣押之必要性，所為准予扣押抗告人系爭帳
    戶內155萬4,442元存款，並非無據。次依卷證資料所示，聲
    請人聲請扣押之金額顯然低於前揭聲請書目前查獲所估算之
    犯罪所得金額，是原裁定法院准予扣押抗告人系爭帳戶內15
    5萬4,442元之存款，核與比例原則無違，要無失當之處。
㈡、抗告人抗告意旨稱系爭帳戶内之存款於111年5月13日前餘額
    為542元，自111年5月13日起新客戶訂購快篩試劑匯款至系
    爭帳戶，有相關證據足證與本案無關；為免影響交貨時程及
    客戶權益，請撤銷原裁定，退回被扣押之155萬4,442元云云
    。惟查，保全扣押之客體，並不限於「犯罪所得」之扣押，
    為保全將來應予追繳之財物或其價額之追徵、財產之抵償，
    於必要時亦得酌量扣押犯罪行為人之其他財產，以利將來判
    決確定後有關追繳、追徵、抵償之執行，此與刑事審判施以
    沒收在於剝奪被告或第三人之犯罪所得，有本質上之差異，
    基於保全將來應予追繳之財物或其價額之追徵、財產之抵償
    ，自得裁定准予扣押，是抗告人之抗告核無理由，尚難以採
    憑。
㈢、按扣押物若無留存之必要者，不待案件終結，應以法院之裁
    定或檢察官命令發還之，刑事訴訟法第142條第1項前段定有
    明文。而所謂扣押物無留存之必要者，乃指非得沒收之物，
    且無留作證據之必要者，始得依上開規定發還；倘扣押物尚
    有留存之必要者，即得不予發還（最高法院107年度台抗字
    第766號裁定意旨參照）。本院審酌因本案目前仍於檢察官
    偵查階段，扣押之標的尚不能排除與犯罪之待證事實具有相
    當程度關聯性，或因犯罪嫌疑人賴昌源確實之犯罪所得數額
    目前尚未釐清，若其不法所得數額超出准予扣押數額部分，
    就不足額部分則尚有追徵之必要，難謂上開扣押之標的已無
    留存必要。
㈣、綜上，原裁定綜合聲請人所提各項事證，裁定准予扣押抗告
    人系爭帳戶內155萬4,442元，經核並無違法或不當，亦未違
    反比例原則。從而，抗告人仍執前詞提起抗告，為無理由，
    應予駁回。
據上論斷，應依刑事訴訟法第412條，裁定如主文。　　
中　　華　　民　　國　　111 　年　　7 　　月　　15　　日
            刑事第二庭   審判長法　官　何  志  通
                               法　官  石  馨  文
                               法　官  許  月  馨
以上正本證明與原本無異。
不得再抗告。
　　　　　　　　　　　　       書記官  李  妍  嬅 

中　　華　　民　　國　　111 　年　　7 　　月　　15　　日